臺灣嘉義地方法院刑事判決
109年度交訴字第109號
公  訴  人  臺灣嘉義地方檢察署檢察官
被      告  王黃銀


輔  佐  人  
即被告之子  王世文


選任辯護人  顏伯奇律師（法律扶助）          
上列被告因過失致死案件，經檢察官提起公訴（109 年度調偵字
第188 號），及移送併辦（109 年度偵字第10579 號），本院依
簡式審判程序審理，判決如下：
    主    文
王黃銀犯過失致人於死罪，處有期徒刑陸月，如易科罰金，以新
臺幣壹仟元折算壹日。緩刑貳年，並應履行如附表所示之負擔。
    犯罪事實
一、王黃銀考領有機車駕駛執照，於民國108 年11月5 日上午5
　　時30分許，騎乘車牌號碼000-000 之普通重型機車，沿嘉義
　　縣六腳鄉縣道000 號道路由北往南方向行駛，駛至該縣道○
　  ○村里道路○○號誌交岔路口（縣道000 號道路10.8公里處
　　），本應注意車輛行經無號誌交岔路口，應減速慢行，作隨
　　時停車之準備，並應注意車前狀況，隨時採取必要之安全措
　　施，依當時天候晴、有晨光、柏油路面乾燥、無缺陷、無障
　　礙物、視距良好，客觀上並無不能注意之情事，竟疏未注意
　　及此貿然前行，適有謝吳華美騎乘腳踏車行經該處，王黃銀
　　見狀避煞不及而雙方發生碰撞，致謝吳華美人、車倒地，並
　　受有創傷性蜘蛛網膜下出血、癲癇、下肢深部靜脈栓塞、顱
　　內損傷，伴有期間長短未明之意識喪失等重傷害，經送醫救
　　治及轉往養護中心照護後，仍於109 年11月11日上午9 時15
　　分許，因長期臥床併肺炎而死亡。王黃銀於事故後留待於現
　　場，對於有偵查犯罪權限之公務員尚未發覺犯罪前，主動向
　　到場處理之嘉義縣警察局朴子分局交通事故處理小組警員凃
　　韋任當場承認其為肇事者，自首而接受裁判。
二、案經謝吳華美之女謝素心代行告訴臺灣嘉義地方檢察署檢察
　　官偵查起訴暨移送併辦。
    理    由
一、本件被告所犯係死刑、無期徒刑、最輕本刑為3 年以上有期
　　徒刑以外之罪，其於準備程序就前揭被訴事實為有罪之陳述
　　，經受命法官告知簡式審判程序之旨，並聽取被告、辯護人
　　及公訴人之意見後，本院認無不得或不宜改依簡式審判程序
　　進行之情形，爰依刑事訴訟法第273 條之1 第1 項規定，裁
　　定本件由受命法官獨任進行簡式審判程序，合先敘明。
二、認定犯罪事實所憑證據及理由：
    上揭犯罪事實，業據被告於本院準備及審理程序均坦承過失
　　犯行不諱，且經被害人之女謝素心、證人即照顧者魏淑貞陳
　　述在卷，及有照護需求評估表、長庚醫療財團法人嘉義長庚
　　紀念醫院診斷證明書、道路交通事故現場圖、道路交通事故
　　調查表㈠㈡、照片黏貼紀錄表、當事人酒精測定紀錄表（見
　　他卷第9-15頁、第27-31 頁、第35-47 頁、第49頁、第71頁
　　）、交通部公路總局嘉義區監理所109 年7 月30日嘉監鑑字
　　第1090147435號函文（見核交卷第7-8 頁）、被害人謝吳華
　　美之診斷證明書與病歷相關資料、車號查詢機車車籍（099-
　　PHQ ）、證號查詢機車駕駛人資料、相驗屍體證明書暨檢驗
　　報告書（含照片）（見併辦相卷第29-33 頁、第55頁、第61
　　-63 頁、第91-379頁）、本院109 年度監宣字第28號、被害
　　人謝吳華美之病歷相關資料、嘉義縣警察局朴子分局110 年
　　1 月3 日嘉朴警偵字第1090025258號函暨檢附比對照片（見
　　交易卷第33-37 頁、第153 頁、第187-193 頁、第195-305
　　頁）、國立臺灣大學醫學院110 年8 月20日醫字第11000583
　　53號函暨檢附鑑定（諮詢）案件回覆書（見交訴卷第151-17
　　5 頁）等在卷可稽。由上，足認被告自白與事實相符，堪予
　　認定。本件被告上述騎車過失行為與被害人之死亡結果間確
　　具有相當因果關係，事證明確，洵堪認定，應依法論科。
三、論罪科刑：
  ㈠核被告所為，係犯刑法第276 條之過失致死罪。
  ㈡本件車禍發生後，報案人或勤指中心轉來資料未報明肇事人
    姓名，嘉義縣警察局朴子分局交通事故處理小組警員凃韋任
　　前往現場處理時，並不知肇事者為何人，被告在場主動向其
　　坦承為肇事駕駛人乙情，此有嘉義縣警察局朴子分局交通分
　　隊道路交通事故肇事人自首情形紀錄表1 紙附卷可參（見相
　　卷第57頁），故在有偵查權限之警員到現場處理前，警員既
　　不知犯罪人為何人，仍屬未發覺之罪，而被告對於該未發覺
　　之罪主動坦承其係行為人，且到庭表明願受裁判，爰依刑法
　　第62條前段規定減輕其刑。　　　　　　
  ㈢爰審酌被告合法考領機車駕照，其騎車不慎撞及騎乘腳踏車
　　之被害人致重傷害因而過世，實有不該；惟過失究非如故意
　　行為惡性重大，考量被告犯後坦認己過，除強制險給付外，
　　業與被害人家屬達成調解並已履行部分付款（見交訴卷第20
　　9-211 頁、第237-238 頁調解筆錄、第291 頁本院公務電話
　　紀錄表），綜合被害人家屬之傷痛、事故時之天色路況，暨
　　被告年近7 旬、個人智識程度、經濟與生活狀況（參其戶籍
　　資料查詢結果、院卷第287 頁審理筆錄所載）等一切情狀，
　　量處如主文所示之刑，併諭知易科罰金之折算標準。　　 
　㈣末查，被告未曾受有期徒刑以上刑之宣告，有臺灣高等法院
　　被告前案紀錄表附卷可考，其因失慮致罹刑章，犯後已坦承
    犯行，表示悔悟之意，除強制險已給付外，復與被害人家屬
　　成立調解及意見（另參交訴卷第286 頁），均如前述，本院
　　綜合前開情形，認被告經此偵、審程序後，應知警惕，當無
　　再犯之虞，並可藉違反緩刑規定將受刑罰執行之心理強制作
　　用，謀求被告自發性之謹慎行事，暨參諸刑罰之目的固有處
　　罰行為人之意義，惟依現今通行之概念係重在教育，而非重
　　在懲罰，在刑罰制裁之實現上，宜採取多元而有彈性之因應
　　方式，故對於初犯，惡性未深，天良未泯者，若因觸法即置
　　諸刑獄自非刑罰之旨，是本院經斟酌再三，基於國家、社會
　　人力資源之有效運用，認所宣告之刑以暫不執行為適當，爰
　　依刑法第74條第1 項第1 款規定，併予宣告緩刑2 年，以勵
　　自新。又為確保被告於緩刑期間，能履行上開調解筆錄後續
　　分期付款，以確實收緩刑之功效，爰依刑法第74條第2 項第
　　3 款規定，命被告應依附表所載方式分期支付款項，倘被告
　　爾後有違反上述情事，足認宣告緩刑難收預期效果，則被害
　　人得向檢察官陳報，而由檢察官斟酌情節，依法聲請法院撤
　　銷緩刑，併予敘明。　　 
據上論斷，應依刑事訴訟法第273 條之1 第1 項、第299 條第1
項前段，刑法第276 條、第62條前段、第41條第1 項前段、第74
條第1 項第1 款、第2 項第3 款，刑法施行法第1 條之1 第1 項
，判決如主文。
本案經檢察官賴韻羽偵查起訴、檢察官江炳勳移送併辦，由檢察
官林俊良、陳則銘到庭實行公訴。
中　　華　　民　　國　　111 　年　　2 　　月　　24　　日
                  刑事第二庭      法  官  王品惠
以上正本證明與原本無異。
如不服本判決應於收受送達後20日內向本院提出上訴書狀，並應
敘述具體理由；如未敘述上訴理由者，應於上訴期間屆滿後20日
內向本院補提理由書（均須按他造當事人之人數附繕本）「切勿
逕送上級法院」。
告訴人或被害人對於判決如有不服具備理由請求檢察官上訴者，
其上訴期間之計算係以檢察官收受判決正本之日期為準。
中　　華　　民　　國　　111 　年　　2 　　月　　24　　日
                                  書記官  黃亭嘉
附表：
編號 支付金額 (新臺幣) 支付對象(被害人) 支付方式 1 360,000元 謝福壽 謝福來 謝政宏 謝素心 自民國111 年3 月15日起至112 年8 月15日止，按月於每月15日各給付20,000元，如有一期不履行，視為全部到期。 【參院卷第237-238 頁調解筆錄】 
附錄本案論罪科刑法條：
中華民國刑法第276 條（過失致死罪）
因過失致人於死者，處5 年以下有期徒刑、拘役或50萬元以下罰
金。